【裁判字號】    95,交聲,582
【裁判日期】    951227
【裁判案由】    聲明異議
【裁判全文】
臺灣臺南地方法院交通事件裁定         95年度交聲字第582號
移送機關    交通部公路總局嘉義區監理所臺南監理站
受處分人
即異議人    君鈺實業股份有限公司
代 表 人    曾  君
異議代理人  丙○○
上列受處分人因違反道路交通管理處罰條例案件，對於交通部公
路總局嘉義區監理所臺南監理站民國95年4月25日所為之裁決處
分（處分案號：嘉監南字第裁74-N00000000號），聲明異議，本
院裁定如下：
    主  文
原處分撤銷。
君鈺實業股份有限公司不罰。
    理  由
一、本件聲明異議意旨略以：受處分人即異議人君鈺實業股份有
    限公司被警舉發其所有之牌照號碼UO-653號曳引車，於民國
    90年5月11日7時20分許，在高雄縣湖內鄉○○路口，「牌照
    吊扣期間行駛道路」，經臺南監理站依94年12月28日修正，
    95年7月1日施行前之道路交通管理處罰條例（裁決時之舊法
    ）第12條第1項第7款、第2項及違反道路交通管理事件統一
    裁罰標準表，以上開裁決書裁處異議人罰鍰新臺幣7千2百元
    。惟警方舉發違規事實當時之駕駛人應係司機甲○○，異議
    人早就在87年4月27日即將上揭曳引車，在第三人嚴木添先
    生之見證下，以新臺幣70萬元讓渡並交付給甲○○，有讓渡
    書影本可稽。依民法第761條動產物權讓與之規定，買賣雙
    方就標的物達成讓與合意，並將標的物交付給受讓人，動產
    物權之讓與即生效力，至於該車輛是否應辦理過戶或異動登
    記，係監理機關為達成行政行為而設之法規命令，非該車輛
    之所有權轉讓生效之要件。本件違反道路交通管理處罰條例
    第12條第1項第7款、第2項之規定者，其處罰之對象應為「
    車輛所有人」甲○○，受處分人既已非「車輛所有人」，原
    處分顯有錯誤，為此聲明異議。
二、汽車已領有號牌而未懸掛者，處汽車所有人新臺幣3千6百元
    以上1萬零8百元以下罰鍰，並禁止其行駛；牌照、號牌吊銷
    之；汽車行駛，行車執照未隨車攜帶者，處汽車所有人新臺
    幣3百元以上6百元以下罰鍰，並責令改正、補換牌照或禁止
    其行駛，94年12月28日修正，95年7月1日施行前之道路交通
    管理處罰條例第12條第1項第7款、第2項、第14條第2款定有
    明文。又本條例關於車輛所有人之處罰，如應歸責於車輛駕
    駛人者，處罰車輛駕駛人；又本條例關於車輛駕駛人之處罰
    ，如應歸責於車輛所有人者，處罰車輛所有人，94年12月28
    日修正，95年7月1日施行前之道路交通管理處罰條例第85條
    第2項、第3項分別定有明文。
三、經查：
(1)、UO-653號曳引車於90年5月11日7時20分許，由甲○○駕駛，
    在高雄縣湖內鄉○○路口，因「牌照吊扣期間行駛道路」，
    而被警舉發，有高雄縣警察局90年5月11日高警交字第N0000
    0000號舉發違反道路交通管理事件通知單附卷可憑，並經甲
    ○○於本院95年6月14日及95年11月2日調查時證述在卷。
(2)、查UO-653號曳引車原係異議人君鈺實業股份有限公司所有，
    於87年4月27日賣給甲○○，有買賣契約書影本1份附卷可稽
    ，並經證人即君鈺實業股份有限公司之會計陳靜儀及上開買
    賣契約之見證人嚴木添於本院95年6月14日調查時證述屬實
    在卷。又該車是甲○○的，「他來跑車，公司每月結算一次
    運費給他，但不是薪水」，亦據證人陳靜宜證述證在卷。
(3)、證人甲○○於本院95年7月6日時調查時證述：UO-653號曳引
    車是其在87年4月27日向君鈺實業股份有限公司購買的，因
    其是分期付款購買的，約定在分期付款付清後才過戶，後來
    在88年2月付清之後，因其仍然載送君鈺實業股份有限公司
    的貨，所以才沒有過戶，其不是在君鈺公司靠行的司機，其
    只是載送君鈺實業股份有限公司的貨而已，從90年底或91年
    初以後才沒有載送君鈺實業股份有限公司的貨。並證稱90年
    間「那輛車是屬於我的，如果有駕駛的話，都是屬於我的車
    」等語。其於本院95年11月2日時調查時證述：乙○○是其
    僱用的等語。
(4)、證人乙○○於本院95年11月2日時調查時證述：其是受甲○
    ○僱用的，其不知道本件違規之事，其沒有開過UO-653號曳
    引車，「可能是甲○○自己開的，但報我的名字，因為當時
    我是受甲○○僱用」。上開證人乙○○之證述經甲○○當庭
    承認在卷，足見當時駕車違規的是甲○○。
(5)、按動產物權之讓與，非將動產交付，不生效力。但受讓人已
    占有動產者，於讓與合意時，即生效力，民法第761條第1項
    定有明文。是依民法第761條動產物權讓與之規定，買賣雙
    方就標的物達成讓與合意，並將標的物交付給受讓人，動產
    物權之讓與即生效力，至於車輛是否應辦理過戶或異動登記
    ，係監理機關為達成行政行為而設之法規命令，非車輛之所
    有權轉讓生效之要件。查異議人於87年4月27日將UO-653號
    曳引車賣給甲○○，並交付給甲○○占有，雖異議人未到臺
    南監理站辦理車輛過戶登記，然並不影響甲○○自87年4月
    27日起即為UO-653號曳引車所有人之事實。再者，本案係甲
    ○○自己駕駛UO-653號曳引車違規，自應處罰甲○○，而非
    處罰異議人。
四、綜上所述，異議人之異議為有理由，原處分於法尚有未合，
    應由本院裁定將原處分撤銷，並另為異議人不罰之諭知，以
    資適法。
五、據上論斷，應依道路交通管理處罰條例第87條第2項，道路
    交通案件處理辦法第20條前段，裁定如主文。
中    華    民    國    95    年    12    月    27    日
                              交通法庭法  官  林勝利
以上正本證明與原本無異
如不服本裁定應於送達後5日內向本院提出抗告狀
                                書記官  陳金堂
中    華    民    國    95    年    12    月    27    日


司法院資訊處製作；財團法人民間司法改革基金會備份。
